【裁判字號】    98,消債抗,523
【裁判日期】    980917
【裁判案由】    聲請更生程序
【裁判全文】
臺灣高雄地方法院民事裁定           98年度消債抗字第523號
抗  告  人  甲○○
上列抗告人因消費者債務清理事件聲請更生，對於中華民國98年
8 月26日本院98年度消債更字第920 號裁定提起抗告，本院裁定
如下：
    主  文
抗告駁回。
抗告程序費用新台幣壹仟元由抗告人負擔。
    理  由
一、抗告意旨略以：伊父親薛銘文借用伊名義，向玉山銀行股份
    有限公司（下稱玉山銀行）辦理房屋貸款，並由薛銘文擔任
    連帶保證人，嗣因薛銘文工作不順，收入大減，無力背負貸
    款金額，於繳款8 年後，經出售房屋抵債後仍有差額，無法
    繼續繳款，迄今仍積欠新台幣（下同）1,672,000 元。旋依
    消費者債務清理條例（下稱消債條例）向玉山銀行申請前置
    協商，惟遭該銀行於民國98年5 月19日，以伊未能接受顯足
    以負擔之還款方案為由，拒絕協商，並發給前置協商不成立
    通知書。然抗告人從事傳統中藥買賣，每月收入僅約19,000
    元，尚須支付配偶江月芹之扶養費用6,000 元，且本身有胃
    食道逆流疾病，以抗告人之收入扣除扶養費用及必要生活費
    用後，已難以維持生活，自屬不能清償債務。此外，抗告人
    就學期間所需之學雜費與生活費，乃係抗告人寒暑假打工賺
    取生活費，並經由祖母之資助，始得以完成學業，並非原裁
    定所述「足以負擔按期清償之債務，尚有餘力可以從事其他
    學習」等語。原裁定逕予駁回聲請，顯有違誤，爰依法提起
    本件抗告，並聲明：原裁定廢棄。
二、按，「債務人不能清償債務或有不能清償之虞者，得依本條
    例所定更生程序，清理其債務」；「債務人無擔保或無優先
    權之債務總額未逾1,200 萬元者，於法院裁定開始清算程序
    或宣告破產前，得向法院聲請更生」，消債條例第3 條、第
    42條第1 項分別定有明文。
三、經查：
(一)抗告人主張其有上開債務，並依消債條例之規定，向最大債
    權金融機構玉山銀行申請協商後，遭該銀行以抗告人未能接
    受顯足以負擔之方案而致協商不成立等情，業據抗告人提出
    債權人清冊、戶籍謄本、前置協商不成立通知書、財團法人
    金融聯合徵信中心當事人綜合信用報告（見原審卷第7 頁、
    第45頁、第90頁、第10頁至第18頁、第21頁），堪認屬實。
    故本件應審酌者為抗告人是否已陷於不能清償債務或有不能
    清償之虞。
(二)抗告人自承其目前每月收入為19,000元，並提出收入切結書
    1 紙為憑（見原審卷第17頁），審諸抗告人96年及97年申報
    收入所得分別為0 元、5,000 元等情，有抗告人96及97年度
    綜合所得稅各類所得資料清單在卷可證（見原審卷第86頁、
    整87頁），尚堪採認。
(三)又抗告人主張因扶養江月芹須按月支出6,000 元等語，惟抗
    告人已將江月芹每月伙食費5,000 元及為江月芹預備返還大
    陸地區之相關費用，均列入每月家庭必要支出項目內（見原
    審卷第50至51頁），足見抗告人所謂因扶養江月芹而須按月
    支付6,000 元部分（見原審卷第50至52頁），已包含在每月
    家庭必要支出費用共計15,300元內，並非另行支出6,000 元
    。再者，江月芹為大陸地區人士，與抗告人於94年8 月29日
    結婚，其名下無任何財產等情，有戶籍謄本及其財產歸屬資
    料清單附卷可稽，顯見無維持生活能力。而按，江月芹係大
    陸籍人士，尚未能領取臺灣之身分證，故即使尚屬青壯，仍
    無法工作謀生，揆諸民法第1116條之1 及第1117條第1 項規
    定，自應由抗告人扶養。本院審諸抗告人居住在高雄市及江
    月芹有受抗告人扶養之必要，認抗告人上開陳報每月家庭必
    要支出費用共計15,300元，尚屬合理，堪予採認。
(四)是以抗告人每月既約有19,000元之收入，扣除抗告人及江月
    芹每月家庭必要支出費用共15,300元，每月仍餘3,700 元可
    供清償債務。而抗告人自承玉山銀行前置協商時，提出二種
    協商方案，其一為1 至71期，每期繳納3,500 元（見原審卷
    第127 頁）等情，亦有本院電話記錄1 份可佐（見本院卷第
    23頁），是抗告人依其收入剩餘情形，尚得以依前開還款方
    案按期清償所積欠債務，自難認其有不能清償債務之情事。
四、綜上所述，本件抗告人聲請更生，既無不能清償債務之情事
    ，應屬聲請更生之要件不備，又無從補正，依首揭條文之意
    旨，自應駁回其更生之聲請。原裁定據此駁回抗告人更生之
    聲請，於法並無違誤，抗告意旨猶執前詞，指摘原裁定不當
    ，為無理由，應予駁回。
五、據上論結，本件抗告為無理由，依消費者債務清理條例第15
    條，民事訴訟法第495 條之1 第1 項、第449 條第1 項、第
    78條，裁定如主文。
中    華    民    國    98    年    9     月    17    日
                  民事第五庭  審判長法  官  李昭彥
                                    法  官  洪榮家
                                    法  官  李育信
上為正本係照原本作成。
本件不得再抗告。
中    華    民    國    98    年    9     月    17    日
                                    書記官  林玉珊


司法院資訊處製作；財團法人民間司法改革基金會備份。
